【裁判字號】    97,訴,1267
【裁判日期】    980120
【裁判案由】    違反毒品危害防制條例
【裁判全文】
臺灣雲林地方法院刑事判決              97年度訴字第1267號
公  訴  人  臺灣雲林地方法院檢察署檢察官
被      告  甲○○
                    （現於臺灣雲林第二監獄執行中）
上列被告因違反毒品危害防制條例案件，經檢察官提起公訴（97
年度毒偵字第1719號），被告於準備程序進行中，就被訴事實為
有罪之陳述，本院改行簡式審判程序審理，判決如下：
    主      文
甲○○施用第一級毒品，處有期徒刑捌月。
    事      實
一、(一)甲○○前因施用毒品案件，經觀察、勒戒後，認無繼續施
      用毒品之傾向，由臺灣雲林地方法院檢察署檢察官於民國
      88年7 月12日，以88年度偵字第3486號為不起訴處分確定
      ；再因施用第二級毒品案件，經起訴並戒治，刑事部分經
      本院於89年9 月2 日以89年度易字第378 號判處有期徒刑
      7 月確定，戒治部分於89年11月30日停止其處分之執行出
      所，刑責部分則於90年12月1 日縮短刑期執行完畢。
    (二)詎仍不思悛悔，復基於施用第一級毒品海洛因（下稱海洛
      因）之犯意，於97年8 月27日某時許，在雲林縣莿桐鄉甘
      厝村甘厝102 號住處，以將海洛因摻水置入針筒內施打血
      管之方式，施用海洛因1 次。
    (三)嗣於97年8 月27日下午3 時40分許，為警採尿送驗，結果
      呈「可待因陽性及嗎啡陽性」反應。
二、案經雲林縣警察局斗六分局報告臺灣雲林地方法院檢察署檢
    察官偵查起訴。
    理      由
甲、程序部分：
一、被告甲○○所犯係死刑、無期徒刑、最輕本刑為3 年以上有
    期徒刑以外之罪，其於準備程式就前揭被訴事實為有罪之陳
    述，經告知簡式審判程式之旨，並聽取其與公訴人之意見後
    ，本院認無不得或不宜改依簡式審判程式進行之處，爰依刑
    事訴訟法第273 條之1 第1 項、第284 條之1 ，裁定由受命
    法官獨任進行簡式審判程式。
乙、實體部分：
一、上開犯罪事實，業據被告甲○○於本院審判中坦承不諱，其
    尿液經檢驗後，呈「可待因、嗎啡陽性」反應，此有代號與
    真實姓名對照表、臺灣檢驗科技股份有限公司97年9月17日
    KＺ000000000000號濫用藥物尿液檢驗報告各1 紙附卷可稽，
    堪認其自白與事實相符。
二、按施用第一、二級毒品為犯罪行為，毒品危害防制條例第10
    條定有處罰明文。故施用第一、二級毒品者，依上開規定本
    應科以刑罰，惟基於刑事政策，對合於一定條件之施用者，
    則依同條例第20條、第23條之規定，施以觀察、勒戒或強制
    戒治之保安處分。又毒品危害防制條例於民國92年7 月9 日
    修正公布，自93年1 月9 日施行，刪除2 犯及3 犯之規定，
    一改修法前繁雜之處遇程式，並認施用毒品者係屬病患性犯
    人，以觀察、勒戒戒除其身癮，並以強制戒治去除其心癮。
    其中第20條、第23條將施用毒品之刑事處遇程式，區分為「
    初犯」及「五年內再犯」、「五年後再犯」。依其立法理由
    之說明：「初犯」，經觀察、勒戒或強制戒治後，應為不起
    訴處分或不付審理之裁定；經觀察、勒戒或強制戒治執行完
    畢釋放後，「五年內再犯」者，因其再犯率甚高，原實施之
    觀察、勒戒及強制戒治既已無法收其實效，爰依法追訴或裁
    定交付審理。至觀察、勒戒或強制戒治執行完畢釋放後，「
    五年後再犯」者，前所實施之觀察、勒戒或強制戒治已足以
    遮斷其施用毒品之毒癮，為期自新及協助其斷除毒癮，仍適
    用「初犯」規定，先經觀察、勒戒或強制戒治之程序。從而
    依該次修正後之規定，僅限於「初犯」及「五年後再犯」2
    種情形，始應先經觀察、勒戒或強制戒治之程式。倘被告於
    5 年內已再犯，經依法追訴處罰，縱其第3 次（或第3 次以
    上）再度施用毒品之時間，在初犯或前次再犯經觀察、勒戒
    或強制戒治執行完畢釋放5 年以後，已不合於「五年後再犯
    」之規定，且因已於「五年內再犯」，顯見其再犯率甚高，
    原實施觀察、勒戒或強制戒治，已無法收其實效，即應依該
    條例第10條處罰，最高法院97年度臺非字第478 號判決意旨
    可參。查本案被告甲○○前因施用毒品案件，經觀察、勒戒
    後，認無繼續施用毒品之傾向，由臺灣雲林地方法院檢察署
    檢察官於88年7 月12日，以88年度偵字第3486號為不起訴處
    分確定；惟其於前開觀察、勒戒執行完畢釋放後5 年內，再
    因施用第二級毒品案件，經起訴並戒治，已不合於前開毒品
    危害防制條例第20條、第23條「五年後再犯」，而無從再行
    觀察、勒戒，而應依同條例第10條處罰，合先敘明。
三、(一)查海洛因屬毒品危害防制條例第2 條第2 項第1 款所列之
      第一級毒品，核被告甲○○所為，係犯毒品危害防制條例
      第10條第1 項之施用第一級毒品罪。
    (二)其持有第一級毒品進而施用，持有之低度行為為施用之高
      度行為所吸收，不另論罪。
    (三)爰審酌被告並無構成累犯之前科，有臺灣高等法院被告前
      案紀錄表1 份在卷可考，其前因施用毒品案件經觀察、勒
      戒及強制戒治並起訴後，仍不知戒絕毒品，復一再耽溺於
      戕身之物，並其犯後坦白承認，態度良好等犯罪之動機、
      目的、手段及所生之危險或損害等一切情狀，量處如主文
      所示之刑。
三、據上論斷，應依刑事訴訟法第273 條之1 第1 項、第299 條
    第1 項前段，毒品危害防制條例第10條第1 項，判決如主文
    。
本案經檢察官郭俊男到庭執行職務
中    華    民    國    98    年    1     月    20    日
                  刑事第三庭  法  官  李貞瑩
以上正本證明與原本無異。
如不服本判決應於收受送達後十日內向本院提出上訴書狀，並應
敘述具體理由；其未敘述上訴理由者，應於上訴期間屆滿後二十
日內向本院補提理由書（均須按他造當事人之人數附繕本）「切
勿逕送上級法院」。
                              書記官  金雅芳
中    華    民    國    98    年    1     月    20    日
附錄本案論罪科刑法條全文
毒品危害防制條例第10條
施用第一級毒品者，處 6 月以上 5 年以下有期徒刑。
施用第二級毒品者，處 3 年以下有期徒刑。


司法院資訊處製作；財團法人民間司法改革基金會備份。
